臺灣彰化地方法院刑事判決　　　　　　　　　　　　　九十二年度易字第五一八號
　　公　訴　人　臺灣彰化地方法院檢察署檢察官
　　被　　　告　丙○○
　　　　　　　　戊○○
　　　　　　　　乙○○
　　　　　　　　己○○
右列被告等因傷害案件，經檢察官提起公訴（九十二年度偵字第二四九六號），本院
判決如左：
    主  文
丙○○、戊○○、乙○○共同傷害人之身體，丙○○處有期徒刑伍月，戊○○、乙○○各處有期徒刑月，如易科罰金，均以佰元折算壹日。
己○○無罪。
    事  實
一、緣吳救（大房）、吳詩（三房）與吳載簽（四房）係兄弟，於民國四十九年間，
    吳救之子即己○○與吳詩、吳載簽就祖產土地簽立「鬮分字」，嗣因土地糾紛，
    吳載簽乃對吳詩及己○○二人提起背信自訴（本院九十一年度自字第七七號）。
    戊○○為己○○之配偶，丙○○、乙○○均為己○○之子，丁○○則為吳載簽之
    配偶，庚○○、辛○○均為吳載簽之子，戊○○與丁○○、庚○○、辛○○四人
    間，具有家庭暴力防治法第三條第四款所定之家庭成員關係，而丙○○、乙○○
    與丁○○三人間，亦具有家庭暴力防治法第三條第四款所定之家庭成員關係。茲
    丙○○、乙○○、戊○○三人與丁○○、庚○○、辛○○三人間，因上開自訴案
    件而失和，於九十一年十一月二十八日下午，庚○○、辛○○二人陪同吳載簽就
    本院九十一年度自字第七七號刑事案件出庭應訊後，即分別駕駛車牌號碼Ａ七－
    八四０九號及ＯＥ－八七０八號自用小客車返回其彰化縣埔心鄉○○村○○路三
    一０號住處，於同日十六時十分許甫抵達門前時，丙○○、戊○○、乙○○夥同
  另一名不詳姓名之成年男子，共同基於傷害他人身體之犯意聯絡，先由丙○○、
    乙○○將庚○○、辛○○自渠等所駕駛之自用小客車趕下車後，再由丙○○、乙○○徒手毆打辛○○，致其受有右眼瞼三．五Ｘ三公分皮下瘀血之傷害，而該名
    不詳姓名之成年男子則徒手毆打丁○○之右上手臂，致其受有右上臂挫傷合併腫
    脹及瘀青六Ｘ八公分之傷害，嗣辛○○乘隙逃離，而丙○○、戊○○、乙○○與
    該不詳姓名之成年男子則改追庚○○，由丙○○、乙○○與該不詳姓名之成年男
    子徒手毆打庚○○，再由戊○○以手將庚○○推倒在田裏，復由該不詳姓名之成
    年男子將木棒交予丙○○，由丙○○持木棒毆打庚○○，致其受有腹部鈍傷合併
    脾臟撕裂傷、脾臟內出血、頭部外傷、背部挫傷、左側第十一肋骨輕微骨折、枕
    部十二Ｘ十公分皮下血腫、左背部二十Ｘ十公分、十五Ｘ十公分皮下瘀血等傷害
    。
二、案經被害人丁○○、庚○○、辛○○三人訴請臺灣彰化地方法院檢察署檢察官偵
    查起訴。
    理  由
壹、有罪部分
一、訊據被告丙○○對有於右揭時、地與告訴人庚○○、辛○○、丁○○發生爭執，
    並出手毆打告訴人之事實坦承不諱，另訊據被告乙○○、戊○○則不否認有於右
    揭時、地與告訴人等人發生口角爭執並互有衝突拉扯之事實，惟被告乙○○辯稱
    ：當天伊僅動手搶告訴人辛○○之拐杖鎖，而互有拉扯，然並未出手毆打告訴人
    ，也不知道辛○○、庚○○如何受傷云云；另被告戊○○則辯稱：當天伊去倒垃
    圾，告訴人即作勢要開車衝撞，伊並不知道告訴人庚○○、辛○○為何會受傷云
    云。然查：右揭事實，業據告訴人庚○○、辛○○、丁○○迭於警詢、偵訊及本
    院訊問時到庭指訴綦詳，而告訴人庚○○確受有腹部鈍傷合併脾臟撕裂傷、脾臟
    內出血、頭部外傷、背部挫傷、左側第十一肋骨輕微骨折、枕部十二Ｘ十公分皮
    下血腫、左背部二十Ｘ十公分、十五Ｘ十公分皮下瘀血等傷害，告訴人辛○○則
    受有右眼瞼三．五Ｘ三公分皮下瘀血之傷害，另告訴人丁○○受有右上臂挫傷合
    併腫脹及瘀青六Ｘ八公分之傷害，亦有童綜合醫院九十二年一月十日（庚○○）
    診斷證明書、伍倫綜合醫院九十一年十一月三十日（庚○○）驗傷證明書、伍倫
    綜合醫院九十一年十一月三十日（辛○○）驗傷證明書、伍倫綜合醫院九十一年
    十一月二十九日（丁○○）驗傷證明書各一件在卷可憑，且告訴人丁○○、庚○○、辛○○所指訴遭被告丙○○、戊○○、乙○○及該名不詳姓名之成年男子共
    同傷害之事實，亦核與證人甲○○、癸○○於本院審理時到庭結證內容相符，又
    證人丑○○、子○○警員於九十二年一月二十七日偵查中亦結證稱：「當天據報
    ，我們到現場，他們已經打完了，而庚○○已經送伍倫醫院，我們在現場有看到
    戊○○、丙○○、乙○○，而拐杖鎖是放在己○○家屋簷下，當時戊○○、丙○○、乙○○並沒有說有受傷，問他們情形為何，他們都不說，我們就到伍倫醫院
    問庚○○說情形為何，他也不說情形為何」等語，復有現場照片及彰化縣警察局
    溪湖分局埔心分駐所受理各類案件紀錄（通報）表等件附卷可佐。茲依告訴人辛○○所受上開傷勢觀之，應非僅互相拉扯拐杖鎖所造成，且被告丙○○、戊○○
    、乙○○在案發時均在場，被告戊○○、乙○○辯稱不知告訴人等如何受傷，顯
    有違常情，彼等所辯均非足採。綜上，本案事證明確，被告丙○○、戊○○、乙○○右揭犯行均堪認定，應依法論科。
二、查被告戊○○與告訴人丁○○、庚○○、辛○○間，為四親等以內之旁系姻親，
    而被告丙○○、乙○○二人與告訴人丁○○間，亦為四親等以內之旁系姻親，業
    據彼等陳明在卷，並有「鬮分字」影本一件可憑，渠等間具有家庭暴力防治法第
    三條第四款所定之家庭成員關係。核被告丙○○、乙○○、戊○○所為，均係犯
    刑法第二百七十七條第一項之普通傷害罪。被告丙○○、乙○○、戊○○與該不
    詳姓名之成年男子間，就傷害告訴人庚○○、辛○○、丁○○之犯行，有犯意聯
    絡及行為分擔，均為共同正犯。被告等於同時、同地一次實施傷害行為，傷害告
    訴人丁○○、庚○○及辛○○三人，同時侵害數個法益，屬一行為而觸犯數罪名
    ，為想像競合犯，依法應論以一罪。爰審酌被告與告訴人等均為親屬關係，因不
    滿告訴人這方就土地糾紛提出訴訟而心生怨懟，丙○○持木棒毆打，情節較重，
    而戊○○、乙○○僅徒手毆打，情節較輕，及渠等犯罪動機、手段、造成告訴人
    所生傷害之嚴重程度，事後復未能與告訴人達成民事和解，暨犯罪後避重就輕之
    態度等一切情狀，分別量處如主文所示之刑，併均諭知易科罰金之折算標準，以
    示懲儆。
貳、無罪部分
一、公訴意旨另以：被告己○○於前揭時、地，亦與被告丙○○、乙○○、戊○○共
    同基於傷害之犯意聯絡，毆打告訴人丁○○、庚○○、辛○○，致丁○○受有右
    上臂挫傷合併腫脹及瘀青之傷害；辛○○受有右眼瞼皮下瘀血之傷害；庚○○受
    有腹部鈍傷合併脾臟撕裂傷、脾臟內出血、枕部皮下出血、左背部挫傷、左側第
    十一肋骨輕微骨折等傷害，因認被告己○○亦涉有刑法第二百七十七條第一項之
    傷害罪嫌等語。
二、按犯罪事實應依證據認定之，無證據不得認定犯罪事實；又不能證明被告犯罪者
    ，應諭知無罪之判決，刑事訴訟法第一百五十四條第二項、第三百零一條第一項
    分別定有明文。又事實之認定，應憑證據，如未能發現相當證據，或證據不足以
    證明，自不能以推測或擬制之方法，以為裁判基礎。再認定犯罪事實所憑之證據
    ，雖不以直接證據為限，間接證據亦包括在內，然而無論無論直接或間接證據，
    其為訴訟上之證明，均須達於通常一般之人均不致於有所懷疑，而得確信其為真
    實之程度，始得據為有罪之認定；且告訴人之告訴，係以使被告受刑事訴追為目
    的，是其陳述是否與事實相符，仍應調查其他證據以資審認，最高法院著有四十
    年台上字第八六號、五十二年台上字第一三００號、七十六年台上字第四九八六
    號判例可資參照。
三、本件公訴人認被告己○○涉有前揭傷害犯行，係以告訴人庚○○、辛○○、丁○○之指訴及證人甲○○、癸○○之證言，為其主要論據。訊據被告己○○堅決否
    認有何傷害之犯行，辯稱：當天伊自法院返家後，即待在家中照顧小孩，並未到
    外面去，並不在案發現場，係後來警方前來調查才知有打架乙事等語。查被告己○○迭於歷次偵查及本院訊問、審理時均堅稱當時並未在場，且被告丙○○、戊○○、乙○○亦迭於偵查及本院訊問、審理時均供稱當時被告己○○係在家中帶
    小孩並未在外面等語，復觀諸告訴人丁○○於九十二年五月二十日本院隔離訊問
    時所指稱：「我人在家裡，聽到鐵門打開的聲音，知道有人回來了，我人出來，
    聽到吵鬧聲，丙○○、乙○○、戊○○三個人在路中攔庚○○、辛○○的二輛車
    ，乙○○、丙○○拉我小兒子辛○○出來，拉出來後毆打辛○○，這時候庚○○
    從另一輛車內出來，看到辛○○被拖出來打，辛○○看不對勁要跑出去，他們轉
    向庚○○，庚○○被被告他們四、五個人圍毆，有一個被告他們叫來的人，大約
    三、四十歲的男子，拿棒球棍要打人，那名男子拿棒球棍交給丙○○，乙○○、
    丙○○、戊○○三個人打庚○○」等情，並未提及被告己○○當時確有在場參與
    毆打之情事，復參以告訴人辛○○於九十二年三月七日偵查中所指稱：「乙○○
    、丙○○二人從車子內將我拉出來，並架我、打我，當時我左手拿拐杖鎖，就被
    丙○○拿去了」、「戊○○沒打我，但他有打我車子，而且戊○○有聯絡外人來
    打我們」、「乙○○當時用手打我」等語，及告訴人庚○○於九十二年三月七日
    偵查中所指述：「戊○○是推我，捶我二下，但沒受傷」、「乙○○當時用手打
    我」等語，亦未提到被告己○○當時就本案有何犯意聯絡及行為分擔。嗣告訴人
    庚○○於九十二年五月二十日本院隔離訊問時，雖就被告丙○○、戊○○、乙○○如何分工傷害伊乙節指述歷歷，惟就被告己○○如何參與毆打並無法具體指明
    ，表示不知道被告己○○如何毆打伊（參本院訊問筆錄），則依告訴人庚○○、
    辛○○、丁○○前後歷次指訴觀之，不僅無法肯定指明被告己○○有無參與傷害
    犯行，且就被告己○○是否在場乙節前後所述亦互有出入，顯非一致，難謂毫無
    瑕疵可指，另證人甲○○、癸○○於偵查及本院審理時亦僅空稱被告己○○有參
    與毆打告訴人，惟均未指明被告己○○究如何動手傷害告訴人，是彼等所指證內
    容尚無從據為認定被告己○○傷害犯行所需之堅實證明。再者，證人壬○○亦於
    本院審理時到庭結證稱：「我去是要向丙○○買藥，我是沒有看到他們吵架，我
    進去的時候看到己○○帶孫子看卡通，是一下子後，才發現外面有人吵架，但發
    生什麼事情我是不知道」、「我是跟己○○在客廳裡面喝茶，丙○○說要出去，
    我也不知道為何出去那麼久」、「己○○是都在客廳沒錯，沒有出去外面，我是
    聽到救護車的聲音才出去看」等語綦詳，尤徵被告己○○辯稱並未在場等語，非
    屬無據。綜上，本件尚難僅憑告訴人仍有瑕疵之指述及被告己○○乃系爭訴訟最
    具利害關係之人，即遽以傷害共犯之罪名相加，公訴人所指證據尚非足認定被告
    己○○涉犯傷害犯行，此外，本院復查無其他積極證據足認被告己○○確有前揭
    共同傷害告訴人庚○○、辛○○、丁○○之事實，基於「罪疑唯輕」之刑事法原
    則，其犯罪要屬不能證明，揆諸首揭法條意旨，應諭知被告己○○無罪之判決。
據上論斷，應依刑事訴訟法第二百九十九條第一項前段、第三百零一條第一項，刑法
第二十八條、第二百七十七條第一項、第五十五條、第四十一條第一項前段，罰金罰
鍰提高標準條例第一條前段、第二條，判決如主文。
本案經檢察官賴志盛到庭執行職務。
中    華    民    國    九十三      年      四  月        九        日
                                臺灣彰化地方法院刑事第二庭
                                    審判長法官  石  馨  文
                                    法      官  王  義  閔
                                    法      官  郭  麗  萍
右正本證明與原本無異。
如不服本判決，應於判決送達後十日內向本院提出上訴狀( 須附繕本 )。
告訴人或被害人對於判決如有不服具備理由請求檢察官上訴者，其上訴期間之計算係
以檢察官收受判決正本之日期為準。
                                    法院書記官  施  嘉  玫
中    華    民    國    九十三      年      四      月      十六        日
刑法第二百七十七條第一項：
傷害人之身體或健康者，處三年以下有期徒刑，拘役或一千元以下罰金。
